臺灣高等法院臺中分院刑事裁定
111年度聲再字第218號

再審聲請人  
即受判決人  吳孟洲



上列再審聲請人即受判決人因殺人未遂等案件，對於本院109年
度上訴字第616號中華民國109年8月20日第二審刑事確定判決（
起訴案號：臺灣彰化地方檢察署108年度偵字第8741號；第一審
案號：臺灣彰化地方法院108年度訴字第1129號；第三審案號：
最高法院109年度台上字第5234號），聲請再審，本院裁定如下
：
    主  文
再審之聲請駁回。
    理  由
一、本件再審聲請人即受判決人吳孟洲（下稱再審聲請人）聲請
    再審意旨略以：本案起訴之法條明顯有所違誤，原確定判決
    判再審聲請人殺人未遂，實則應為一般傷害罪，因當時再審
    聲請人已酒醉呈迷醉狀態，且再審聲請人又是基於正當防衛
    情形下之反擊，此有監視錄影畫面可證，原確定判決竟未斟
    酌參考；再者，本案只有證人林俊宏有聽到再審聲請人說「
    要給你死」，且證人林俊宏還拿取機車大鎖予告訴人揮擊再
    審聲請人，顯有偏袒告訴人之虞，其證詞不足採信，又告訴
    人所受傷之部位皆非要害，再審聲請人所犯確係刑法第277
    條第1項之普通傷害罪，且再審聲請人與告訴人於判決前已
    達成和解，告訴人願撤回告訴，本件應為不受理判決，爰依
    刑事訴訟法第420條第1項第6款規定，聲請再審等語。
二、按再審制度，係為發現確實之事實真相，以實現公平正義，
    而於案件判決確定之後，另設救濟之特別管道，重在糾正原
    確定判決所認定之事實錯誤，但因不能排除某些人可能出於
    惡意或其他目的，利用此方式延宕、纏訟，有害判決之安定
    性，故立有嚴格之條件限制。有罪之判決確定後，因發現新
    事實或新證據，單獨或與先前之證據綜合判斷，足認受有罪
    判決之人應受無罪、免訴、免刑或輕於原確定判決所認罪名
    之判決者，為受判決人之利益，得聲請再審；第1項第6款之
    新事實或新證據，指判決確定前已存在或成立而未及調查斟
    酌，及判決確定後始存在或成立之事實、證據，刑事訴訟法
    第420條第1項第6款、第3項分別定有明文。準此，所謂「新
    事實」或「新證據」，須具有未判斷資料性之「新規性」，
    舉凡法院未經發現而不及調查審酌，不論該事實或證據之成
    立或存在，係在判決確定之前或之後，就其實質之證據價值
    未曾予評價者而言。如受判決人提出之事實或證據，業經法
    院在審判程序中為調查、辯論，無論最終在原確定判決中本
    於自由心證論述其取捨判斷之理由；抑或捨棄不採卻未敘明
    其捨棄理由之情事，均非未及調查斟酌之情形。通過新規性
    之審查後，尚須審查證據之「顯著性」，此重在證據之證明
    力，由法院就該新事實或新證據，不論係單獨或與先前之證
    據綜合判斷，須使再審法院對原確定判決認定之事實產生合
    理懷疑，並認足以動搖原確定判決而為有利受判決人之蓋然
    性存在。而該等事實或證據是否足使再審法院合理相信足以
    動搖原有罪之確定判決，而開啟再審程序，當受客觀存在的
    經驗法則、論理法則所支配，並非聲請人任憑主觀、片面自
    作主張，就已完足。如聲請再審之理由僅係對原確定判決之
    認定事實再行爭辯，或對原確定判決採證認事職權之適法行
    使，任意指摘，或對法院依職權取捨證據持相異評價，縱法
    院審酌上開證據，仍無法動搖原確定判決之結果者，亦不符
    合此條款所定提起再審之要件（最高法院109年度台抗字第2
    63號裁判要旨參照）。又法院就再審聲請人所提出之新事實
    或新證據，是否具有前揭嶄新性要件，自應先予審查。如係
    在原判決審判中已提出之證據，經原法院審酌捨棄不採者，
    即不具備嶄新性之要件，自毋庸再予審查該證據是否具備顯
    著性（最高法院108年度台抗字第358號裁定意旨參照）。
三、經查：
　㈠原確定判決認定再審聲請人確有本件殺人未遂等犯行，業經
    綜合相關事證，依據再審聲請人之供述，復參核告訴人呂復
    田、證人林俊宏、陳秀英、謝國揚、劉阿珠、蕭正岐、郭崇
    吉等人之證詞，及相關彰化基督教醫療財團法人彰化基督教
    醫院診斷證明書、病歷資料、內政部警政署刑事警察局鑑定
    書、監視器錄影畫面翻拍照片、第一審法院勘驗案發現場監
    視錄影光碟結果，扣案之水果刀，暨案內其他證據資料而為
    認定，並就相關證人之供述，逐一析述明確，且對再審聲請
    人否認犯罪之答辯及辯護人所為之辯護，亦逐一指駁說明，
    對於證據之取捨、認定，已依職權予以審酌，且於判決理由
    欄中詳為論述。核其論斷作為，皆為法院職權之適當行使，
    所為論述俱與卷證相符，亦無悖於經驗法則或論理法則之情
    事。
　㈡綜上所述，再審聲請人聲請意旨所執上開理由，或係就原確
    定判決依法調查之結果，本於論理法則、經驗法則，取捨證
    據後所認定之事實，並已說明審酌之事項，再重為爭執其內
    容；或徒憑己見為與原確定判決相異之評價；聲請意旨爭執
    之證據資料，無論係單獨或結合先前已經存在卷內之各項證
    據資料，予以綜合判斷評價結果，客觀上均未能因此產生合
    理之懷疑，而有足以推翻原確定判決所認事實之蓋然性，而
    不足以影響判決之結果，難以憑為再審之依據，揆諸上開說
    明，本件再審之聲請，為無理由，應予駁回。
據上論斷，應依刑事訴訟法第434條第1項，裁定如主文。
中　　華　　民　　國　　111 　年　　9 　　月　　20　　日
            刑事第五庭    審判長法　官  張  智  雄
    　　　　　　　　　　　　　　法　官  陳  鈴  香
  　　　　　　　　　　　　　　　法　官  游  秀  雯
以上正本證明與原本無異。     
如不服本裁定，應於裁定送達後10日內向本院提出抗告書狀(須
附繕本)。因疫情而遲誤不變期間，得向法院聲請回復原狀。
                                書記官  賴  玉  芬
　　　　　　　　　　　　　　　　
中　　華　　民　　國　　111 　年　　9 　　月　　20　　日